臺灣高等法院臺中分院刑事判決　　　　　　　　　九十三年度交上訴字第六三七號
　　上　訴　人
　　即　被　告　甲○○
右上訴人因公共危險等案件，不服臺灣臺中地方法院九十二年度交訴字第一九三號中
華民國九十三年三月二十九日第一審判決（起訴案號：臺灣臺中地方法院檢察署九十
二年度偵字第二二○五○號），提起上訴，本院判決如左：
    主      文
原判決關於肇事逃逸暨定應執行刑部分撤銷。
甲○○駕駛動力交通工具肇事，致人傷害而逃逸，處有期徒刑壹年貳月。
其他上訴駁回。
撤銷改判部分與上訴駁回部分所處之刑，應執行有期徒刑貳年。緩刑伍年。
    事      實
一、甲○○於民國九十二年十一月一日夜間，與其友人蕭功高共同在位於台中市○○
    路○段之澄清醫院後側某友人處飲酒，迄翌日（同年月二日）凌晨零時三十分許
    ，甲○○（尚未至酒醉之程度）與蕭功高飲畢後即離開該處。而由江林燦騎乘其
    所有車號ＹＢＯ─八三一號機車後載蕭功高（嗣經抽血檢查酒精濃度高達１２７
    ＭＧ/ＤＬ），由台中市○○路沿台中港路往市區方向行駛，於當日凌晨一時三
    十五分許，甲○○騎乘上開機車行經台中市○○路○段一○八號路燈前方若干公
    尺處之慢車道時，其應注意汽車（含機車）行車速度，須依標誌之規定，無標誌
    者，在市區道路時速不得超過五十公里，在設有快慢車道分隔線之慢車道上，時
    速不得超過四十公里及駕駛人應注意車前狀況，並隨時採取必要之安全措施；且
    當時天色已晚，自應注意謹慎駕駛，且並無不能注意之情形，竟以時速五十至六
    十公里之速度行駛，因車速過快且疏於注意車前狀況，而擦撞快慢車道間之分隔
    安全島，致人車倒地，而蕭功高亦因而被拋出摔落於快車道上。蕭功高倒地受傷
    後，適有林位賢駕駛車號八Ｐ─九六九號營業小客車，亦沿台中市○○路○○道
    ，往市區方向行駛，於行經該地時，因天色甚暗，且該處路燈亦故障，視線不明
    ，而蕭功高亦係橫躺於快車道上，待林位賢發現時已不及反應，雖踩煞車，所駕
    之上開營業小客車仍撞及蕭功高，並將蕭功高之身體往前推移約三、四十公分。
    林位賢停車查看後，先向後方來車指示避開該處。此時，甲○○亦上前查看，見
 蕭功高昏迷不醒，竟因一時害怕，復見其機車尚未熄火，並未採取必要之救護或
    將蕭功高移至安全處所，即基於肇事逃逸之故意而迅速駕車駛離現場。林位賢見
    甲○○逃逸，為追回江林燦，亦立即駕車離開原來車停位置，甲○○應注意蕭功
    高昏迷橫臥於現場快車道上，有遭其他車輛撞擊而喪命之危險，且無不能注意之
    情形，竟疏未注意作妥防範措施即迅速離開現場，而未回現場，林位賢則於無法
    追上甲○○後始將甲○○之車號電告警方，自己亦未再回現場。蕭功高因昏迷倒
    臥於當地快車道上，未久即有劉亞儒駕駛車號ＥＩ─六六七○號自用小貨車行經
    該處時，雖見前方車輛緊急閃躲之動作，惟仍因不及閃躲而撞及之。劉亞儒撞及
    蕭功高後，即下車查看，見蕭功高位於車底之前輪前方，因傷後痛苦而呻吟，乃
    將車倒車數公尺，並報警將蕭功高送醫急救，惟蕭功高仍因受有腹腔內出血及腹
    腰部挫傷等傷害，延至同日上午五時十二分傷重不治死亡（檢察官認本件車禍林
    位賢、劉亞儒屬無法防範，並未起訴其等有過失致死罪嫌）。嗣經警依林位賢所
    舉發之機車牌照號碼查知肇事機車車主後，循線於同年十一月五日凌晨查獲上情
    ，並通知甲○○到案。
二、案經檢察官據報相驗暨臺中市警察局第六分局報請臺灣臺中地方法院檢察署檢察
    官偵查起訴。
    理      由
一、訊據上訴人即被告甲○○（以下稱被告）對於前開事實，已經全部認罪，被告肇
    事逃逸部分，並經證人林位賢證述甚詳，核與證人陳文豪於警詢、偵查中所證情
    節互核大致相符。且依證人林位賢所稱：「那時沒有問被告發生何事，也來不及
    說話」、「沒有與被告交談，沒有時間交談」等語，被告於警詢及二次偵訊中，
    並自承自己「因莫名的緊張」、「嚇到了」、「我過去搖一搖蕭功高，看他完全
    無反應，我很緊張就跑了」，及其與蕭功高二人倒地後，其自己因摔倒而受傷，
    被害人蕭功高被拋得比他還遠及看到計程車撞到蕭功高，曾上前試圖搖醒被害人
    等情，且依被害人於遭上開車號ＥＩ─六六七○號自用小貨車撞擊後，仍會發出
    呻吟聲，則被告於扶起被害人時，被害人應尚未死亡，竟仍不顧而逃逸，顯見被
    告確有肇事逃逸之故意至明。
二、本件被害人蕭功高因被告駕車超速（逾當地速限時速五十公里）且未注意車前狀
    況，不慎撞及安全島致被拋出倒於快車道上，並遭計程車撞擊後受傷昏迷等情，
    已據被告坦承不諱，且依被告擦撞安全島發生車禍後其自己與被害人均被拋出而
    受傷，被害人並被拋至中外快車道之情形，被告之車速當不慢。而當地之速限為
    時速五十公里，亦有道路交通事故調查報告表（一）附卷可稽，被告並自承以時
    速五十至六十公里之速度前行，足見被告有超速之情。而依被告自稱當地之中央
    分隔島沒有反光燈，被告行經該處自應更為謹慎駕駛，以防突發狀況之發生。而
    依被告自稱係遇突發狀況後發生車禍，則依其未能煞停而擦撞安全島，後並致自
    己及被害人蕭功高均被拋出，足徵被告確有超速駕駛及未注意車前狀況之情形。
    按汽車行車速度，須依標誌之規定，無標誌者，在市區道路時速不得超過五十公
    里，在設有快慢車道分隔線之慢車道上，時速不得超過四十公里；汽車行駛時駕
    駛人應注意車前狀況，並隨時採取必要之安全措施；道路交通安全規則第九十三
    條第一項第一款、第二款、第九十四條第三項分別定有明文。被告駕車自應注意
    上述道路交通安全規定，且並無不能注意之情形，詎其能注意，竟疏未注意及此
    ，而於行經前路段時未減速慢行，貿然以時速五、六十公里之速度行駛，因而肇
    事，致被害人倒地，再被計程車推撞受傷昏迷，被告自有過失，且此過失與被害
    人之受傷昏迷有相當因果關係。而被害人蕭功高於昏迷躺臥於上開地點後，因復
    遭後車（即劉亞儒所駕之車）撞擊，雖經送醫仍不治死亡等情，亦經檢察官督同
    法醫師相驗屬實，製有勘驗筆錄、相驗屍體證明書、驗斷書可憑。且被害人遭劉
    亞儒駕車撞及後，仍有流血及發出呻吟聲之生命現象乙節，並經證人劉亞儒、林
    志雄證述在卷，足見被告逃離現場時，被害人蕭功高仍未死亡，則應審究：被害
    人之死亡與被告之肇事逃逸未予救護有無因果關係？被告是否對被害人蕭功高之
    死亡仍負有過失責任？按刑法第十五條第二項規定：「因自己行為致有發生一定
    結果之危險者，負防止其發生之義務」。如因自己之過失未盡防止之義務，致發
    生某一結果者，應負過失之責任。查被告欲離開現場時，證人林位賢之計程車仍
    停於蕭功高躺臥處之後，當時被害人蕭功高雖應無立時為來往車輛撞擊之即時性
    危險，惟被害人既係因被告之先前疏失肇事致倒於快車道上，被告欲離去現場時
    ，自應注意其不致引起被害人發生危險始得離去。依當時情形，並無不能注意之
    情形，竟疏未注意，在未採取任何救護措施之下，即擅離現場。致被害人蕭功高
    遭上開車號ＥＩ─六六七○號自用小貨車撞擊，雖經送醫仍傷重不治死亡，被告
    自有過失，且其過失行為與被害人之死亡顯有相當之因果關係。此外，復有被害
    人血液檢驗報告一紙、道路交通事故現場圖、道路交通事故調查報告表（一）、
    （二）各一紙、現場照片十一張在卷可稽。綜上所述，本件罪證明確，被告肇事
    逃逸及過失致死之犯行，均堪認定。
三、核被告甲○○所為係犯刑法第一百八十五條之四肇事致人受傷而逃逸罪及第二百
    七十六條第一項之過失致人於死罪。被告所犯二罪，犯意個別，行為互殊，應予
    分論併罰。關於肇事逃逸部分，原審予以論罪科刑，固非無見，惟查被告肇事當
    時，因心中害怕一時失慮，以致犯罪，事後已知悔認錯，衡情處以相當之徒刑，
    已足生儆惕之效，原審就此部分量刑尚嫌過重，被告此部分之上訴為有理由，應
    予撤銷改判，爰審酌被告犯罪之動機、目的、手段，犯罪所生損害及犯罪後態度
    等一切情狀，量處如主文第二項所示之刑。至於過失致死部分，原審審酌被告之
    過失程度、被害人因本件車禍事故死亡，犯罪後已與被害人家屬達成民事和解（
    參卷附和解書）之犯後態度等一切情狀，量處有期徒刑一年，認事用法均無不合
    ，量刑亦屬妥適，被告此部分之上訴，並無理由，應予駁回。並就撤銷改判及上
    訴駁回部分所處之徒刑，定其應執行刑。末查被告未曾受有期徒刑以上刑之宣告
    ，有台灣高等法院被告全國前案紀錄表在卷可稽，其經此次教訓，當知警惕守法
    ，應無再犯之虞，且已與被害人家屬達成和解，而被告尚有稚齡幼女待其照顧，
    本院認所宣告之刑，以暫不執行為適當，併予宣告緩刑五年，以啟自新。
據上論結，應依刑事訴訟法第三百六十八條、第三百六十九條第一項前段、第三百六
十四條、第二百九十九條第一項前段，刑法第一百八十五條之四、第五十一條第五款
、第七十四條第一款，判決如主文。
本案經檢察官乙○○到庭執行職務。
中      華      民      國　    九十三     年     七      月     八 　　日
                                臺灣高等法院臺中分院刑事第五庭
                                      審判長法　官  袁　從　楨
                                            法  官  姚  勳  昌
                                            法　官　郭　同　奇
右正本證明與原本無異。
肇事逃逸部分得上訴。
過失致死部分不得上訴。
如不服本判決應於收受送達後十日內向本院提出上訴書狀，其未敘述上訴之理由者並
得於提起上訴後十日內向本院補提理由書（均須按他造當事人之人數附繕本）。
                                            書記官  陳  玫  伶
中      華      民      國　    九十三     年     七      月     九 　　日
附錄論罪科刑法條：
刑法第一百八十五條之四：
駕駛動力交通工具肇事，致人死傷而逃逸者，處六月以上五年以下有期徒刑。
                  　　　　　　　　　　　　　　　　　　　　　　　　　　　Ｒ
